臺灣高雄地方法院刑事判決　　　　　　　95年度訴字第2809號
公　訴　人　臺灣高雄地方法院檢察署檢察官
被　　　告　甲○○
　　　　　　　　　　（另案於臺灣高雄監獄執行中）
指定辯護人　本院公設辯護人　蘇鴻吉
上列被告因殺人未遂案件，經檢察官提起公訴（台灣高雄地方法
院檢察署95年度偵字第14442 號），本院判決如下：
    主  文
甲○○殺人未遂，累犯，處有期徒刑捌年。
    事  實
一、甲○○於民國90年間因竊盜案件，經本院判決有期徒刑8 月
    確定，於92年9 月22日縮短刑期假釋出監，於同年10月8 日
    假釋期滿未經撤銷視為執行完畢。猶不知悔改，因缺款花用
    ，而於94年11月22日經由友人李慶豪告知得向李慶豪之友人
    戊○○（起訴書誤載為「丁○○」）商借，即於當日凌晨4
    時許，先由李慶豪致電戊○○表示甲○○需幫忙，再由甲○○致電戊○○相約於當日清晨6 時30分許在高雄市苓雅區○○○路與武營路口會合見面。甲○○即央請不知情之丙○○
    騎乘機車搭載前往，丁○○則駕駛車牌號碼3899-ME 號自小
    客車附載坐於右前座之己○○前往，並在該地點路邊人行道
    與甲○○會面，甲○○即向戊○○表示需借款新臺幣（下同
    ）5,000 元，但戊○○僅願貸予3,000 元，甲○○認為不足
    而與戊○○發生爭執，戊○○並未置理而逕自進入車內駕駛
    座準備駛離，甲○○因之心生不滿，而向丙○○表示一同進
    入戊○○自小客車之後座，欲再與戊○○理論，甲○○即自
    該車右後方進入右側後座，丙○○則自左後方進入左側後座
    ，甲○○隨即辱罵戊○○，二人遂發生爭吵，甲○○一時心
    生怒火，竟興起殺害戊○○之犯意，明知人體胸部係心肺重
    要臟器所在，以刀刺擊將造成大量出血，而致人於死，乃取
    出預藏之尖刀1 把，由右側後座迅速持向左前方駕駛座處而
    至戊○○之右胸前，並猛力往戊○○右胸口處刺殺一刀，造
    成戊○○前胸3 公分至5 公分深之穿刺傷、併內乳動脈損傷
    及右上肺葉撕裂傷，甲○○將尖刀拔出後仍無停手之意，猶
    喝令戊○○下車，揚言欲致其於死地，丙○○見狀遂迅速將
    甲○○拉下車而逃離現場，戊○○亦趁隙迅速駛離，終因上
    揭傷勢而致低血容性休克不支倒臥駕駛座上，再改由同行之
    己○○駕車將丁○○送往國軍高雄總醫院急救，始倖免死亡
    。嗣經己○○於同日晚間報警而經警循線查獲。
二、本案經戊○○訴由高雄市政府警察局苓雅分局移送台灣高雄
    地方法院檢察署檢察官偵查起訴。
    理  由
一、訊據被告甲○○固坦認於上揭時地與告訴人戊○○發生爭執
    ，並與丙○○尾隨丁○○進入自小客車之後座右側，嗣又持
    不明利器刺入戊○○之右胸，隨即逃逸之事實，然否認有何
    殺人未遂之犯行，辯稱：我透過友人李慶豪之介紹準備以
    3,000 元向戊○○購買毒品愷他命3 公克，但戊○○所交付
    之毒品量有不足，因此與他發生爭執，但戊○○竟置之不理
    而逕自上車，我才與紀漢隆一同尾隨上車欲與之理論，嗣與
    戊○○扭打，戊○○並自其座位旁邊拿出某物欲對我不利，
    我情急之下遂自手煞車附近位置拿起一支類似螺絲起子之物
    品，在打鬥揮舞之過程中不小心刺到戊○○。我並未向戊○○借錢，該兇器亦非我預先帶去現場，我只是要傷害戊○○
    ，並無殺害他之犯意等語。經查：
  (一)被害人戊○○遭被告持利器刺入右胸後，受有前胸穿刺傷併
    內乳動脈損傷及左上肺葉撕裂傷、低血容性休克等傷害，並
    於94年11月22日經急診室入國軍高雄總醫院，並接受內乳動
    脈修補及左上肺葉楔狀手術，隨即於該院加護中心治療等事
    實，此有警卷所附國軍高雄總醫院診斷證明書1 紙所載可佐
    （業經被告及辯護人同意作為證據，本院審酌該診斷證明書
    作成時之情形，以之作為本案證據核無不當，依刑事訴訟法
    第159條之5第1項規定，自有證據能力），固堪認定。
  (二)證人即被害人戊○○到庭證稱：我本不認識被告甲○○，因
    我友人李慶豪（綽號「阿豪」）在94年11月22日打電話向我
    表示，被告甲○○有困難，請我幫他忙，後來甲○○再打電
    話與我約定見面時間地點，我問他有何困難，他則表示見面
    再說。我便依約前往，詎知甲○○表示要借5,000 元，但我
    表示身上僅有3,000 元，並全數交付給他，我隨即上車，但
    甲○○竟尾隨我上車坐在後座，他一上車就罵髒話，並表示
    他要5,000 元，為何我只給他3,000 元，我們隨即發生爭吵
    ，甲○○便突然自後方將手伸到我駕駛座位置，手持不知何
    物刺入我胸口，拔出後仍一直叫我下車，後來他朋友（即丙○○）一直叫他下車，他才逃逸無蹤，我則趁隙向前開了約
    100 公尺，便陷入昏迷，後來是我同車友人己○○將我推到
    副駕駛座，再將我送至醫院。我從未販賣被告毒品，本件衝
    突應起因於我借給被告的數額太少，被告心生不滿所致。另
    被告所持刺我之刀子我不知從何而來，拔出後亦不知去向何
    處，但我車上從未放置何等利器等語（本院卷第55頁至第61
    頁）。其中關於甲○○、丙○○2 人尾隨上車後之位置、及
    李秉龍所持兇器之種類、及其出處與去向等節，證人戊○○
    雖均不復記憶，然依戊○○上揭證言，可見本案係起因於甲○○向戊○○借款之數額糾紛，致甲○○心生不滿而尾隨戊○○進入車內後座，雙方在車上先發生口角，甲○○隨即以
    手持利器自後方向前伸至駕駛座，再刺入戊○○之右胸，拔
    出後仍一再喝令戊○○下車，終由隨同甲○○上車之丙○○
    勸阻而逃離現場之事實，亦可見戊○○及甲○○雖曾激烈口
    角，但尚無互相扭打之情形。
  (三)另證人即當時陪同甲○○至現場之丙○○到庭證稱：被告甲○○在94年11月22日要我載他去找朋友，但並沒有告訴我所
    為何事，到場後甲○○與戊○○在三多路的人行道上碰面，
    我則離他們約一台車的距離，他們二人見面後約隔了一至二
    分鐘便發生爭吵，為何事爭吵我不清楚，我並沒有上前排解
    ，只聽到有關於「錢」的事情，後來戊○○上車進入駕駛座
    ，甲○○就叫我跟他一起上車，我自左方後車門上車坐在戊○○正後方，甲○○則自右方後車門上車坐在副駕駛座後方
    （即戊○○右後方），我在打電話，戊○○及甲○○在車上
    又再吵關於「錢」的事情，詳細情形我沒有聽清楚，我以為
    只是單純吵架，後來我聽到「碰」一聲，看到甲○○拿一把
    長長的類似短刀之物刺入戊○○之胸口，我嚇一跳，隨即勸
    阻並拉甲○○下車，又載他搭計程車返家。該短刀究竟從何
    而來我不清楚，甲○○當時很生氣，也有罵髒話，但罵什麼
    我沒注意，我一直問甲○○為何要刺戊○○，但甲○○均未
    回答，我自始至終均未看到其二人有何交付物品之動作等語
    （本院卷第62頁至第67頁）。此與上揭證人戊○○之證述內
    容，大致相符。可見甲○○與戊○○係先在三多路之人行道
    上發生爭執，嗣戊○○上車進入駕駛座，甲○○便拉丙○○
    分自左右兩側尾隨進入後座，由甲○○坐於戊○○之右後方
    ，丙○○則坐於左後方，此時甲○○及戊○○再次發生爭吵
    ，甲○○隨即手持一把外觀類似長尖刀之物向左前方駕駛座
    位置伸去，並刺入戊○○之胸口，隨後又以髒話辱罵戊○○
    ，嗣由丙○○推拉下車之事實。另亦可見丁○○及甲○○在
    車外及車內雖曾發生激烈口角，但尚未發生互相扭打之情形
    。而丙○○雖未親眼目睹或清楚聽聞戊○○與甲○○間衝突
    之緣由，然自其聽聞雙方係因「金錢糾紛」而發生爭執乙節
    ，並參諸戊○○亦無任何毒品前科（有卷附戊○○之全國前
    案紀錄表1 紙在卷可查），可見雙方衝突之原因絕非如被告
    所言，係向戊○○購毒而戊○○交付之毒品份量短少所致。
    蓋因「毒品份量短少」而生衝突，其爭執內容應與毒品份量
    有關，而與金錢較無相涉，而今丙○○證稱並未聽聞雙方爭
    執有關毒品份量之事，僅聽聞與金錢糾紛有關，顯然雙方非
    因毒品份量短少而生爭執。另衡諸上揭戊○○之證詞，亦與
    紀漢隆證稱雙方係因「金錢」問題而生爭執乙節較為相符，
    可見本案甲○○行兇動機，應如戊○○所言，係甲○○向戊○○借款，但又認戊○○貸予款項過少，始心生不滿下手行
    兇。
  (四)再據證人己○○到庭證稱：案發當日凌晨我與戊○○在用餐
    ，後來戊○○接到一通電話，表示有朋友找他，便帶我一同
    前往現場，由戊○○開車，我坐在副駕駛座上，到場後，戊○○下車與被告甲○○講了幾句話後便再上車，我當時在車
    上並未注意他們講話內容，隨後甲○○及其友人（即丙○○
    ）就自行把後車門打開上車，甲○○則坐在我後方（即戊○○右後方），並將手斜向左前方放在戊○○的胸前，我一開
    始以為他們是朋友，還在想怎會出現這種動作，結果沒想到
    甲○○的手一拔出來，好像是刀子之類的東西，戊○○的血
    就噴出來，甲○○還一直喝令戊○○「你給我下車，我要給
    你死」等語，甲○○的朋友則一直勸甲○○趕快下車，但甲○○仍一付不肯放過戊○○的樣子，並兇狠地瞪著戊○○。
    因甲○○當時的舉動讓我印象強烈，且讓我非常害怕，故我
    現在只記得當時甲○○之行兇舉動，至於甲○○上車後是否
    先與戊○○交談或爭執，現在記憶則不明確。而甲○○用以
    刺殺戊○○之兇器，係甲○○自行取出，且戊○○車上亦無
    擺放諸如螺絲起子或尖短刀等類之物，該兇器應係甲○○自
    行攜往現場的等語（本院卷第82頁至第87頁）。此亦與上揭
    證人戊○○及丙○○之證詞內容，大致相符。倘確如甲○○
    所辯，其上車後確曾與戊○○發生激烈扭打，並在扭打過程
    中情急之下始持利器刺傷戊○○，則坐於副駕駛座之己○○
    對此情形必有深刻印象，而今己○○證稱雖不記得有無發生
    口角或爭執，然全然未見二人扭打，僅記得甲○○突然持物
    刺進戊○○胸口之舉動，且參諸上揭證人戊○○及丙○○之
    證詞，亦未見甲○○上車後有先與戊○○相互扭打之情形，
    可見甲○○確未與戊○○扭打，而係在口角過程中，主動且
    出奇不意地手持利刃迅速伸向左前方戊○○胸前，再行刺入
    戊○○之胸口。且甲○○將兇器拔出後，見戊○○血液大量
    噴出，猶無意停止，仍喝令戊○○下車，並表示要置戊○○
    於死地之意，嗣因旁坐之丙○○不斷勸阻，甲○○始未再繼
    續行兇而下車逃逸之事實。
  (五)被害人戊○○因遭被告持利器刺入，而受有前胸穿刺傷併內
    乳動脈損傷及左上肺葉撕裂傷、低血容性休克等傷害，已如
    前述。至造成戊○○上開傷勢之兇器，因被告堅不交代去向
    而已無從確認，然查：戊○○所受之左前胸穿刺傷，傷口深
    度約3 公分至5 公分，深至胸腔傷及肺臟，根據外傷口判斷
    為利器所傷，應屬刀傷，若為螺絲起子應不至於有3 公分至
    5 公分之傷口等情，有偵查卷附國軍高雄總醫院95年6 月23
    日醫慈字第0950002334號函1 紙所載可稽（業經被告及辯護
    人同意作為證據，本院審酌該診斷證明書作成時之情形，以
    之作為本案證據核無不當，依刑事訴訟法第159 條之5 第1
    項規定，自有證據能力）。即自戊○○之傷口形狀、深度等
    綜合判斷，被告當時應係持長約3 公分至5 公分之尖刀刺入
    戊○○之右胸，此亦與上揭證人丙○○證稱被告係持一類似
    長尖刀之物刺入戊○○之胸口、證人己○○亦證稱被告刺入
    戊○○胸口之物應係刀子之類之物品等語，互核相符，堪信
    屬實，足見被告當時持以刺入戊○○胸膛之兇器，係一長約
    3 公分至5 公分之尖刀，應無疑問。而就該尖刀之來源，固
    經與被告同行至現場之證人丙○○證稱當天未曾見到被告攜
    帶尖刀等利器至現場，已如前述，然一般人本不會在外出時
    隨身攜帶尖刀，縱有不法意圖而隨身攜帶，亦必將之藏放衣
    物內側伺機取出使用，況丙○○當日不過係應被告要求搭載
    前往現場，對被告當時究為何事前往等節，亦不甚了解，故
    未見得被告攜帶尖刀，或被告亦未對伊告知自己攜有尖刀乙
    情，亦屬正常。而本案係被告主動且毫無預警地持刀刺往戊○○，己○○亦證稱該尖刀係被告取出，且戊○○、己○○
    亦均證稱車內未曾置放尖刀或螺絲起子等物品，可見該尖刀
    確係被告先行藏置衣物內側而攜往現場，非如被告所辯係自
    戊○○車內所取得之物。再觀被告下手刺入之位置，係戊○○之右前胸，此乃人體心、肺等與性命攸關之重要臟器所在
    位置，倘受有異物穿刺破壞，必當危及生命等情，當為一般
    常識，被告對此亦無從諉稱不知。觀諸戊○○之傷勢，其於
    案發後送至國軍高雄總醫院急救當時，前胸3 至5 公分穿刺
    傷併呼吸喘，臉色蒼白，血壓為78/74 毫米汞柱，立即接受
    胸管引流術，發現左側大量血胸併出血性休克。經大量輸液
    後，隨即於上午7 時20分入手術室接受開刀止血。經正中胸
    骨切開術，發現左側內乳動脈斷裂出血，經緊急結紮術止住
    出血，並修補左上肺之裂孔。手術期間共出血約6,000c.c.
    ，其就診時之傷勢若是延遲接受手術治療，必定回生乏術等
    情，亦經國軍高雄總醫院95年10月27日醫慈字第0950004313
    號函1 紙所載可證（業經被告及辯護人同意作為證據，本院
    審酌該診斷證明書作成時之情形，以之作為本案證據核無不
    當，依刑事訴訟法第159 條之5 第1 項規定，自有證據能力
    ）。即被告持尖刀刺入戊○○之右前胸，其深度達3 至5 公
    分，且已危及生命，倘非被告故意猛力刺入，焉有可能造成
    如此深且危及生命之傷口，可見該傷勢確係被告瞄準後猛力
    刺入造成。再者，被告上車後，坐於戊○○之右後側，距離
    甚近，雖與戊○○發生口角，然尚未發生肢體扭打，業經上
    揭證人戊○○、丙○○、及己○○證述詳細，即非如被告所
    辯，係其與戊○○扭打過程中，因見戊○○手持不明物體欲
    對其不利，一時情急始拿利刃刺向戊○○之情形。於此情狀
    ，以被告與戊○○當時距離甚近、又未扭打等節綜合以觀，
    被告倘無意致戊○○於死地，而僅意在教訓或傷害戊○○，
    盡可瞄準戊○○之四肢或其他無關要害之部位行刺，而無甚
    困難，然今捨此不為，竟趁戊○○不備之際，出奇不意地取
    出預先準備之尖刀，並迅速伸向左前方越過戊○○之身體，
    再行瞄準戊○○之前右胸此一要害部位猛力刺入，而造成深
    達5 公分之傷口，嗣雖因友人丙○○極力勸阻而逃離現場，
    而僅刺一刀，但亦足見被告主觀上確有致人於死之殺人故意
    ，至為明確。被告雖又辯稱無論毒品糾紛抑或借款糾紛，金
    額不過3,000 元之譜，且被告又僅刺1 刀即逃離現場，而非
    連刺數刀，可見被告本無意取戊○○性命云云。然查，本件
    被害人之傷口位置乃致命部位，傷勢亦甚嚴重而足使人立時
    斃命，且被告攻擊時之力勁亦甚猛烈，並參諸被告下手之客
    觀情形、所用兇器、攻擊後仍繼續揚言欲取被害人性命等節
    綜合以觀，足見被告下手時確有殺害戊○○之意，已如前述
    。至殺人者之犯罪動機不一而足，且因行為人之暴戾性格程
    度不同亦有甚大差異，或有人因性格暴烈難以控制，受他人
    輕微挑動即萌生殺意，本非不可想像；或有人無法控制情緒
    但生性膽小，一下手行兇始見鑄下大錯，立時落荒而逃，亦
    所在多有。此種暴戾或膽小性格本不得以一般理性之人之常
    理測度，又如何單以此即據為有利被告之推論。是被告辯稱
    其無殺人故意，又辯稱係因扭打過程中不小心誤傷戊○○云
    云，顯係卸責謊言，毫無足採。
二、綜上所述，本件被告基於殺害戊○○之犯意，持尖刀猛力刺
    入戊○○之右胸，而致戊○○受有致命傷害，終因及時急救
    始倖免於難，被告殺人犯行始告未遂，事證明確，至堪認定
    ，被告所辯毫無足採，應依法論科。
三、被告行為後，94年1 月7 日修正，同年2 月2 日公布之刑法
    ，已於95年7 月1 日施行，本件涉及之累犯、未遂犯等規定
    ，其修正前後條文內容之變更，詳如附表所示。因本件犯罪
    事實無論依新法或舊法規定，被告均構成累犯及未遂犯（詳
    下述），故不生新舊法比較之問題，而均依現行刑法規定處
    斷。
四、核被告所為，係犯刑法第271 條第2 項、第1 項之殺人未遂
    罪。被告前有如犯罪事實欄所載之前科，有台灣高等法院被
    告前案紀錄表1 紙在卷可佐，其於有期徒刑執行完畢後，五
    年內再犯本件最輕本刑為有期徒刑以上之罪，不論依修正前
    刑法或修正後刑法規定，均構成累犯，不生新舊法比較之問
    題，逕依修正後刑法第47條第1 項規定論以累犯，並加重其
    刑。被告雖著手於殺人行為之實施，惟並未發生侵害他人生
    命法益之結果，不論依修正前刑法或修正後刑法規定，均為
    未遂犯，逕依修正後刑法第25條第1 項、第2 項之規定，按
    既遂犯之刑度減輕其刑。
五、本院審酌被告前有數次竊盜、搶奪等前科，此有前揭台灣高
    等法院被告前案紀錄表1 紙在卷可佐，可見被告品行本非良
    善。而今僅因經由友人介紹，而向本不認識之被害人借款，
    但主觀上認為借得款項不足即心生不滿，受此微小刺激即持
    利刃猛力刺殺被害人胸部而欲致死地，是自其犯罪動機、目
    的、所受刺激、及其與被害人之關係等節綜合觀之，均毫無
    足憫，犯罪手段亦屬兇殘。且造成被害人上揭嚴重傷勢，若
    非急救得宜，必當回天乏術，足見被告犯罪所生之危險及損
    害實屬嚴重。又被告犯後面對上開鐵證，仍悍然否認殺人故
    意，甚且捏造向被害人購毒、因被害人交付毒品份量不足始
    與之扭打等謊言，以圖減免自身罪責，迄今亦未與被害人和
    解或賠償被害人損失，可見毫無悔意，犯罪後之態度惡劣。
    本院綜合上開一切情狀，認絕不宜輕縱，故而量處如主文所
    示之刑，以資懲儆。至被告行兇所用之刀器1 把，因未扣案
    ，且現已不知去向，已如前述，復無證據足資證明為被告所
    有，爰不予宣告沒收，附此敘明。
五、據上論斷，應依刑事訴訟法第299 條第1 項前段，刑法第
    271 條第2 項、第1 項，第47條第1 項、第25條第1 項、第
    2 項，判決如主文。
本案經檢察官乙○○到庭執行職務。
中　　華　　民　　國　　96　　年　　1 　　月　　10　　日
              刑事第十四庭審判長法　官  蔡廣昇
                                法  官  謝雨真
                                法  官  紀凱峰
以上正本證明與原本無異。
如不服本判決，應於收受送達後10日內向本院提出上訴書狀。
中　　華　　民　　國　　95　　年　　1 　　月　　10　　日
 　　　　　　　　　　　　       書記官  黃進遠
附表：刑法修正施行後新舊法之比較適用
┌──┬──┬───────────────────┬──┬────────────────────┐
│編號│條號│新法                                  │比較│理由                                    │
│    │    ├───────────────────┤    │                                        │
│    │    │舊法                                  │結果│                                        │
├──┼──┼───────────────────┼──┼────────────────────┤
│1   │25  │新條文已著手於犯罪行為之實行而不遂者，│    │刑法就一般未遂犯之成立要件及處罰效果，原│
│    │    │為未遂犯。                            │    │分定於刑法第二十五條第一項、第二十六條前│
│    │    │未遂犯之處罰，以有特別規定者為限，並得│    │段，立法體例不妥，刑法九十五年七月一日修│
│    │    │按既遂犯之刑減輕之。                  │    │正施行，將刑法第二十六條前段規定，改列刑│
│    │    ├───────────────────┼──┤法第二十五條第二項後段，僅涉及條文條項調│
│    │    │舊條文已著手於犯罪行為之實行而不遂者，│    │整，其成立要件及處罰效果則無變更，自無庸│
│    │    │為未遂犯。                            │    │為新舊法比較，應適用現行刑法之規定。    │
│    │    │未遂犯之處罰，以有特別規定者，為限。  │    │                                        │
├──┼──┼───────────────────┼──┼────────────────────┤
│2   │47  │新條文I受徒刑之執行完畢，            │ˇ  │(一)舊法第四十七條規定，受有期徒刑之執行完│
│    │    │   或一部之執行而赦免後，五年以內故意 │    │  畢，或受無期徒刑或有期徒刑一部之執行而│
│    │    │   再犯有期徒刑以上之罪者，為累犯，加 │    │  赦免後，五年以內再犯有期徒刑以上之罪者│
│    │    │   重本刑至二分之一。                 │    │  ，為累犯，修正後第四十七條第一項則規定│
│    │    │II 第九十八條第二項關於因強制工作而免 │    │  ，五年以內「故意」再犯有期徒刑以上之罪│
│    │    │   其刑之執行者，於受強制工作處分之執 │    │  者，為累犯，明顯限縮以「故意」再犯者為│
│    │    │   行完畢或一部之執行而免除後，五年以 │    │  限，始成立累犯（將過失犯排除於累犯適用│
│    │    │   內故意再犯有期徒刑以上之罪者，以累 │    │  之外），可見，過失犯罪在累犯之評價上已│
│    │    │   犯論。                             │    │  為變更，又因成立累犯之刑罰效果為應加重│
│    │    ├───────────────────┼──┤  其刑（加重之程度得至二分之一），是依刑│
│    │    │舊條文                                │    │  法第二條第一項但書規定，犯罪行為如發生│
│    │    │  受有期徒刑之執行完畢，或受無期徒刑或│    │  於新法修正施行前，因新法之規定顯較舊法│
│    │    │  有期徒刑一部之執行而赦免後，五年以內│    │  有利，自應適用修正後之規定，不能論以累│
│    │    │  再犯有期徒刑以上之罪者，為累犯，加重│    │  犯。（高院座談會決議第六則）。        │
│    │    │  本刑至二分之一。                    │    │(二)【故意犯罪，依新舊法均成立累犯】：按行│
│    │    │                                      │    │  為時及裁判時之法律均有處罰之規定者，法│
│    │    │                                      │    │  律之修正，不發生罪與刑之變更者，依各該│
│    │    │                                      │    │  法律規定之適用究係重在行為時或裁判時，│
│    │    │                                      │    │  作為適用法律之判斷基準。累犯修正不涉及│
│    │    │                                      │    │  犯罪構成要件之刑罰加重或減輕事由，該法│
│    │    │                                      │    │  律規定之適用應重在行為時之情形，則逕適│
│    │    │                                      │    │  用行為時法。若行為人於前案執行完畢後，│
│    │    │                                      │    │  五年內故意再犯他罪，不論依舊法第四十七│
│    │    │                                      │    │  條之規定，抑或新法第四十七條第一項之規│
│    │    │                                      │    │  定，均構成累犯，對被告而言並無有利或不│
│    │    │                                      │    │  利之情形；另最高法院九十五年五月二十三│
│    │    │                                      │    │  日刑事庭第八次庭務會議決議，亦認為「過│
│    │    │                                      │    │  失」再犯有期徒刑以上之罪，始應依修正後│
│    │    │                                      │    │  刑法第二條第一項之規定，適用最有利於行│
│    │    │                                      │    │  為人之法律。是以題示情形，應不生新舊法│
│    │    │                                      │    │  比較之問題，自應逕依現行有效之法律即修│
│    │    │                                      │    │  正後刑法第四十七條第一項之規定，論以累│
│    │    │                                      │    │  犯。                                  │
│    │    │                                      │    │(三)【擬制累犯之新舊法適用】：新法第四十七│
│    │    │                                      │    │  條第二項規定，第九十八條第二項關於因強│
│    │    │                                      │    │  制工作而免其刑之執行者，於受強制工作處│
│    │    │                                      │    │  分之執行完畢或一部之執行而免除後，五年│
│    │    │                                      │    │  以內故意再犯有期徒刑以上之罪者，以累犯│
│    │    │                                      │    │  論，修正前則無類此之規定（依司法院大法│
│    │    │                                      │    │  院釋字第一百三十三號解釋認為：刑法第四│
│    │    │                                      │    │  十七條明文規定受有期徒刑之執行完畢，或│
│    │    │                                      │    │  受無期徒刑或有期徒刑一部之執行，而赦免│
│    │    │                                      │    │  後，五年以內再犯有期徒刑以上之罪者為累│
│    │    │                                      │    │  犯，所謂赦免，經本院院解字第三五三四號│
│    │    │                                      │    │  解釋係指特赦及免除其刑者而言，不包括大│
│    │    │                                      │    │  赦在內。其所稱免除其刑，係指基於赦免權│
│    │    │                                      │    │  作用之減刑而免除其刑而言。其他如刑法第│
│    │    │                                      │    │  二十三條但書、第二十四條第一項但書、第│
│    │    │                                      │    │  二十六條但書、第二十七條等所規定之免除│
│    │    │                                      │    │  其刑，既非基於赦免權之作用），而係應依│
│    │    │                                      │    │  刑事訴訟法諭知免刑之判決，並無徒刑之執│
│    │    │                                      │    │  行，與累犯之構成要件無關，自不包括在內│
└──┴──┴───────────────────┴──┴────────────────────┘
附錄：中華民國刑法第271條
殺人者，處死刑、無期徒刑或 10 年以上有期徒刑。
前項之未遂犯罰之。
預備犯第 1 項之罪者，處 2 年以下有期徒刑。
